最高法院刑事判決　　　　　　九十六年度台上字第七二八五號
上 訴 人　甲○○
上列上訴人因違反水土保持法等罪案件，不服台灣高等法院中華
民國九十四年五月十七日第二審判決（九十三年度上訴字第三一
五二號，起訴案號：台灣基隆地方法院檢察署九十二年度偵字第
一九八二號），提起上訴，本院判決如下：
    主  文
上訴駁回。
    理  由
一、違反水土保持法部分
按刑事訴訟法第三百七十七條規定，上訴於第三審法院，非以判
決違背法令為理由，不得為之。是提起第三審上訴，應以原判決
違背法令為理由，係屬法定要件。如果上訴理由狀並未依據卷內
訴訟資料，具體指摘原判決不適用何種法則或如何適用不當，或
所指摘原判決違法情事，顯與法律規定得為第三審上訴理由之違
法情形，不相適合時，均應認其上訴為違背法律上之程式，予以
駁回。本件原判決認定上訴人甲○○明知基隆市○○區○○段九
二之一三五地號土地屬中華民國所有，由基隆市政府所管理，並
經公告為山坡地，未經同意，不得擅自開挖整地及設置墳墓，仍
基於概括犯意，於民國九十一年二月間，僱用不知情之工人在上
開山坡地擅自開挖整地，設置原判決附圖所示Ｊ部分姓家族墳
墓一座（面積二十九點零三平方公尺）及Ｃ部分空地（面積六十
六點二八平方公尺），致生水土流失。復於九十二年一月十一日
，與不知情之蘇鑑訂約，僱用不知情之工人於同年三月間，在上
開山坡地擅自開挖整地，設置原判決附圖所示Ｅ部分蘇氏宗祠一
座（面積四十八點五七平方公尺）及Ｄ、Ｆ部分空地（面積各一
０點五四平方公尺、一０點九五平方公尺），致生水土流失。同
年五月間，又與不知情之劉正順約定，僱用不知情之工人於上開
山坡地擅自開挖整地，設置原判決附圖所示Ｉ部分劉家墓園一座
（面積八十九點一五平方公尺），致生水土流失等情。爰維持第
一審關於論處上訴人連續在公有山坡地，未經同意，擅自開挖整
地，設置墳墓，致生水土流失罪刑部分之判決，駁回上訴人在第
二審之上訴，已綜合全部卷證資料，敘明其所憑之證據及認定之
理由，而以上訴人否認犯罪所持之辯解為不足採，詳加指駁。所
為論敘，俱有卷存之證據資料可資覆按，從形式上觀察，並無判
決違背法令之情形存在。復查第一審法院囑託國立台灣海洋大學
河海工程系李光敦教授鑑定上開山坡地是否因擅自開挖整地，設
置墓園而造成水土流失一節，業於勘驗現場時，命該鑑定人具結
在案（見第一審卷第三十四頁至第三十六頁），並無上訴意旨所
稱鑑定人未經具結，鑑定書不具證據能力之問題。再，原判決認
定上訴人在上開山坡地擅自開挖整地，設置姓家族墳墓、蘇氏
宗祠及劉家墓園，致生水土流失；並就起訴書所指上訴人設置吳
氏宗祠及水池部分，認無積極證據證明有水土流失之情形，因與
竊佔部分有實質上一罪關係，故不另為無罪判決之諭知，於理由
內論敘綦詳（見原判決第三頁第十三行至第十八行、第四頁第十
五行至第二十四行）。從而吳氏宗祠究係何時所建造，自與違反
水土保持法部分之論罪科刑無關。上訴意旨漫稱吳氏宗祠乃八十
五年以前建造，原判決認係八十五年間建造，與事實不符等語，
執以指摘原判決違法，難謂符合第三審上訴之法定要件。上訴意
旨指摘之各節，均與法律規定得為第三審上訴理由之違法情形，
不相適合，其上訴為違背法律上之程式，應予駁回。本件既應從
程序上為駁回上訴之判決，上訴人請求宣告緩刑，本院無從審酌
，併予說明。
二、竊佔部分
按上訴得對於判決之一部為之；未聲明為一部者，視為全部上訴
，刑事訴訟法第三百四十八條第一項定有明文。本件上訴理由雖
僅指摘原判決關於違反水土保持法部分違法，但未聲明僅就該部
分上訴，故關於竊佔部分，亦視為全部上訴。又刑事訴訟法第三
百七十六條所列各罪案件，經第二審判決者，不得上訴於第三審
法院，法有明文。查上訴人竊佔部分，原判決係依刑法第三百二
十條第二項論處罪刑，核屬刑事訴訟法第三百七十六條第二款之
案件，既經第二審判決，自不得上訴於第三審法院。乃上訴人猶
提起上訴，於法不合，應併駁回之。
據上論結，應依刑事訴訟法第三百九十五條前段，判決如主文。
中　　華　　民　　國　九十六　年　 十二 　月　 二十 　日
                      最高法院刑事第二庭
                          審判長法官  紀　俊　乾
                                法官  黃　正　興
                                法官  陳　東　誥
                                法官  林　錦　芳
                                法官  魏　新　和
      本件正本證明與原本無異
                                      書  記  官
中　　華　　民　　國　九十六　年　 十二 　月　二十四　日
                                                      Ｑ
